臺灣臺中地方法院刑事判決　　　　　　　　　　　　九十一年度訴字第一四八號
　　公　訴　人　臺灣台中地方法院檢察署檢察官
　　被　　　告　丁○○
右列被告因違反著作權法案件，經檢察官提起公訴（九十一年度偵字第四三九四號）
，及同署檢察官移送併辦（九十一年度偵字第七七六八號、九十一年度他字第九一六
號），本院判決如左：
    主  文
丁○○共同以明知為侵害著作權之物，意圖營利而交付之方法侵害他人之著作權為常
業，處有期徒刑壹年伍月。
扣案如附表壹所示之盜版影音ＶＣＤ光碟共壹佰參拾柒片、如附表貳所示之盜版影音
ＶＣＤ光碟共玖拾肆片、如附表三所示之盜版ＣＤ唱片共壹佰拾伍片，均沒收。
    事  實
一、丁○○前於民國（下同）八十九年間，因違反著作權法案件，經本院於八十九年
    九月二十五日以八十九年度訴字第一九五七號判決判處有期徒刑一年四月，緩刑
    四年確定。詎仍不知悔改，明知片名如附表一所示之盜版影音ＶＣＤ光碟，係由
    不詳年籍之人所擅自重製，分別侵害如附表一所示之美商迪士尼企業股份有限公
    司等（詳如附表一所示著作權人）視聽著作之著作財產權，竟與蔡財守（另案移
    由檢察官偵辦）基於犯意之聯絡，自九十一年二月中旬某日起至同年三月二日止
    ，每日以新台幣（下同）五百元之代價受雇於蔡財守，由蔡財守在台中市東區東
    光市場內擺設攤位，並提供前揭盜版影音ＶＣＤ光碟，丁○○於每日上午八時起
    至十三時止看守攤位，以每套盜版影音ＶＣＤ光碟一百元之價格販售予不特定之
    顧客，而以此方法共同侵害他人之著作權，丁○○並以之為常業；復承前開犯意
    ，明知片名如附表二所示之盜版影音ＶＣＤ光碟及附表三所示之盜版ＣＤ唱片，
    均係由不詳年籍之人所擅自重製，分別侵害如附表二所示之美商迪士尼企業股份
    有限公司等（詳如附表二所示著作權人）視聽著作之著作財產權，及如附表三所
    示之丙○○股份有限公司等（詳如附表三所示著作權人）錄音著作之著作財產權
    ，竟與黃峻峰（另案由本院以九十一年度易字第一一六五號審理中）、蔡財守基
    於犯意之聯絡，自九十一年四月十三日起至同年四月十五日止，由蔡財守在台中
    市○區○○路與五權路口擺設攤位，並提供前開盜版影音ＶＣＤ光碟及盜版ＣＤ
    唱片，丁○○與黃峻峰二人則以每套盜版影音ＶＣＤ光碟一百元、每片盜版ＣＤ
    唱片五十元之價格販售予不特定之顧客，再自所得之金額從中抽取數額不詳之金
    額為看守攤位之代價，丁○○、黃峻峰、蔡財守三人即以此方法共同侵害他人之
    著作權，丁○○並以之為常業，且恃此維生。嗣分別為警於九十一年三月二日上
    午十一時三十分許，在台中市東區東光市場；九十一年四月十六日一時十時許，
    在台中市○區○○路與五權路口夜市查獲，並分別扣得附表一所示之盜版影音Ｖ
    ＣＤ光碟一百三十七片、如附表二所示之盜版影音ＶＣＤ光碟九十四片、如附表
    三所示之盜版ＣＤ唱片一百十五片。
二、案經如附表一所示公司訴由內政部警政署保安警察第二總隊第三大隊報請臺灣台
    中地方法院檢察署檢察官偵查起訴，及附表二、三所示公司訴由台中市警察局移
    送同署檢察官移送併辦。
    理  由
一、訊據被告丁○○對於前揭九十一年二月中旬起至同年三月二日止，在台中市東區
    東光市場販售如附表一所示之盜版影音ＶＣＤ光碟之事實坦承不諱，核與如附表
    一所示公司之告訴人代理人甲○○於警訊及本院審理時指訴之情節相符，並扣案
    之盜版影音ＶＣＤ光碟一百三十七片可稽，且有卷附之告訴人等之著作權證明文
    件可憑，足見被告此部分之自白確與事實相符；又被告丁○○固坦承與證人黃峻
    峰於上開時、地，共同販售如附表二所示之盜版影音ＶＣＤ光碟，及如附表三所
    示之盜版ＣＤ唱片等情不諱，惟辯稱：伊與黃峻峰第一天販賣就被查獲云云。然
    查：該等事實業據如附表二、三所示公司之告訴代理人甲○○、乙○○於警訊中
    指述綦詳，又被告於警訊及偵查中均坦承：伊於查獲日前一日（即九十一年四月
    十五日）販賣盜版光碟已有三天之久（見偵查卷第十頁、第三十九頁）等語，核
    與證人黃峻峰於警訊及偵查中所供陳之情節相符（見偵查卷第十七頁、第三十九
    頁），足見被告與黃峻峰二人係自九十一年四月十三日起即開始販賣如附表二、
    三所示之盜版光碟。此外，復有扣案如附表二、三所示之盜版影音ＶＣＤ光碟、
    盜版ＣＤ唱片可稽，及卷附之正版ＣＤ唱片封面數份、及著作權證明文件等可參
    ，被告前開所辯，尚不足採信。按刑法上所謂常業犯，指反覆以同種類行為為目
    的之社會活動之職業性犯罪而言，至於犯罪所得之多寡，是否恃此犯罪為唯一之
    謀生職業，則非所問，縱令兼有其他職業，仍無礙於該常業犯罪之成立（最高法
    院八十五年度台上字第五一○號判例參照），被告擺設攤販售該等盜版光碟片，
    被告坦承上開時間內，其並未有其他職業（見本院九十一年五月二日訊問筆錄）
    ，且扣案之盜版影音ＶＣＤ光碟及ＣＤ唱片數量共高達三百餘片，則被告顯有恃
    販賣盜版光碟維生之意思及事實，應屬常業犯，允無疑義。是本件事證明確，被
    告犯行洵堪認定，應予依法論科。
二、核被告丁○○所為，係犯著作權法第九十四條以犯第九十三條第三款違反第八十
    七條第二款明知為侵害著作權之物意圖營利而交付之方法侵害他人著作權為常業
    罪。被告就九十一年二月間某日起至同三月二日止，被告受僱於蔡財守部分，被
    告與蔡財守二人間；被告就九十一年四月十三日起至同年月十五日止，被告與黃
    峻峰均受僱於蔡財守，被告、黃峻峰及蔡財守三人間，分別有犯意之聯絡，行為
    之分擔，為共同正犯。被告意圖散布而陳列或持有侵害著作權之物之低度行為，
    為其交付侵害著作權之物之高度行為所吸收，不另論罪。被告以一販賣行為侵害
    數錄音著作及視聽著作之著作財產權，係以一行為而觸犯數罪名，為想像競合犯
    ，應依刑法第五十五條之規定從一重處斷。另被告自九十一年四月十三日起至同
    年月十五日止販售盜版影音ＶＣＤ光碟及盜版ＣＤ唱片之犯罪事實（九十一年度
    偵字第七七六八號）雖未據公訴人起訴，惟該部分既與起訴部分有常業犯之實質
    上一罪關係，為起訴效力所及，另台灣台中地方法院檢察署檢察官九十一年度他
    字第九一六號移送併辦部分，與本件起訴部分為同一事實，是本院就此二部分均
    應併予審究。爰審酌被告前於八十九年間，因違反著作權法案件，經本院論罪科
    刑，併予宣告緩刑，以勵其自新，於前揭緩刑期間，不思悔悟，無視法令，竟再
    犯本案，暨其犯罪之動機、目的、手段、其品性及智識程度、犯罪所生之危害，
    惟其所查扣盜版光碟之數量非鉅，及其犯後坦承部分犯行，犯後態度尚稱良好等
    一切情狀，量處如主文所示之刑，以示懲儆。扣案如附表一所示之盜版影音ＶＣ
    Ｄ光碟一百三十七片、如附表二所示之盜版影音ＶＣＤ光碟九十四片及如附表三
    所示之盜版ＣＤ唱片一百十五片，係共犯蔡財守所有，供犯罪所用之物，業據被
    告於本院審理時供述明確，爰均依刑法第三十八條第一項第二款之規定宣告沒收
    。
三、另被告丁○○供稱：前揭其所販賣之盜版影音ＶＣＤ光碟片及盜版ＣＤ唱片，係
    由蔡財守所提供，且其亦受雇於蔡財守之部分，應移由檢察官另行依法偵辦，併
    此敘明。
據上論斷，應依刑事訴訟法第二百九十九條第一項前段，著作權法第九十四條、刑法
第十一條前段、第二十八條、第五十五條、第三十八條第一項第二款，判決如主文。
中      華      民      國      九十一      年      七      月    十七  日
                                     臺灣臺中地方法院刑事第六庭
                                         法  官  劉  麗  瑛
右正本證明與原本無異。
如不服本判決，應於送達後十日內向本院提出上訴狀（須附繕本），上訴於台灣高等
法院台中分院。
                                         書記官
中      華      民      國      九十一      年      七      月    十七  日
附錄論罪科刑法條
著作權法第九十四條
以犯第九十一條、第九十二條或第九十三條之罪為常業者，處一年以上七年以下有期
徒刑，得併科新台幣四十五萬元以下罰金。
